【裁判字號】    98,審易,2513
【裁判日期】    981229
【裁判案由】    詐欺
【裁判全文】
臺灣高雄地方法院刑事判決            98年度審易字第2513號
公  訴  人  臺灣高雄地方法院檢察署檢察官
被      告  甲○○
上列被告因詐欺案件，經檢察官提起公訴（98年度偵字第22209
號），本院判決如下：
    主  文
本件免訴。
    理  由
一、公訴意旨略以：被告甲○○於民國91年間曾因違反著作權法
    案件，經臺灣高雄地方法院以91年度易字第3695號判處有期
    徒刑6 月確定，於92年9 月16日易科罰金執行完畢，猶不知
    悔改；被告甲○○得預見收購金融帳戶之人，係將所收購之
    帳戶用以供被害人匯入款項，藉此作為犯罪之工具，竟仍基
    於幫助他人遂行詐欺取財之不確定故意，於97年1 月2 日，
    向臺灣土地銀行鳳山分行申辦帳號000000000000帳戶（下稱
    臺灣土地銀行帳戶），旋即上開帳戶存摺、提款卡連同密碼
    ，以不詳價格，出售提供予詐欺集團成年成員使用。嗣於98
    年1 月8 日，適有被害人乙○○接獲該詐欺集團成員來電，
    向乙○○諉稱其係警察，因查獲詐欺人頭帳戶成員，要求乙
    ○○需將款項匯入其指定帳戶保管，以免遭人領取云云，致
    乙○○陷於錯誤，依指示於同日匯款新臺幣（下同）10萬元
    至該詐欺集團指定之甲○○前開帳戶內而遭詐騙。嗣乙○○
    發覺有異報警循線查悉上情。因認被告係涉犯刑法第30條第
    1 項、第339 條第1 項之幫助詐欺取財罪嫌等語。
二、按案件曾經判決確定者，應諭知免訴之判決，並得不經言詞
    辯論為之，刑事訴訟法第302 條第1 款、第307 條分別定有
    明文。此項訴訟法上所稱之一事不再理原則，關於實質上一
    罪或裁判上一罪，均有其適用，而刑法第55條規定之想像競
    合犯，屬於裁判上一罪，若想像競合犯所觸犯之一部分罪名
    ，業經判決確定，其效力當然及於全部，倘檢察官復就想像
    競合犯之其他罪名，重行起訴，即應諭知免訴之判決（最高
    法院著有60年臺非字第77號判例及91年度臺上字第3386號判
    決可資參照）。
三、經查：
  (一)被告前因「預見交付存摺等帳戶資料予不熟識之他人使用，
    可能因此供人不法利用，以詐術使他人將款項匯入後，再予
    提領使用，並預見可能因而幫助他人從事詐欺之犯罪，竟基
    於幫助他人詐欺之未必故意，於不詳時、地，將其申辦臺灣
    郵政股份有限公司鳳山鳳松路郵局（下稱鳳山鳳松路郵局）
    局號：0000000 、帳號：0000000 號帳戶之存摺、印章、提
    款卡及密碼，交付予姓名年籍不詳之人。該年籍不詳之人於
    收受上開存摺、金融卡及密碼後，即提供與其組成之詐欺集
    團作為犯罪之工具，（一）該詐欺集團成員先於97年1 月5
    日前之某時，於雅虎奇摩網路拍賣上刊登販售高速公路回數
    票詐騙廣告，嗣林文鑫標得後，該詐欺集團成員寄發匯款通
    知予林文鑫，佯稱需將款項匯至甲○○上開帳戶內作為付款
    方式，林文鑫不疑有他，於同年月5 日19時44分許，至郵局
    ATM 提款機，匯款5,400 元至甲○○上開帳戶內。（二）詐
    欺集團成員復於97年1 月2 日前之某時許，於雅虎奇摩網路
    拍賣上刊登販賣數位相機之詐騙廣告，嗣謝曉文標得後，該
    詐欺集團成員即寄發匯款通知予謝曉文，佯稱需將款項匯至
    甲○○上開帳戶內作為付款方式，謝曉文不疑有他，於同年
    月2 日12時36分許，至ATM 提款機，匯款7,500 元至甲○○
    上開帳戶內，又於97年1 月4 日向謝曉文佯稱貨物被海關扣
    住，可以退款但必須至ATM 操作，謝曉文因再次陷於錯誤，
    於同月6 日7 時19分許，至台新商業銀行ATM 依指示操作後
    ，再匯款2 萬9,989 元至甲○○上開帳戶內。嗣林文鑫及謝
    曉文發覺受騙，報警處理而悉上情。」之幫助恐嚇取財案件
    ，經本院以97年度審簡字第5501號判處有期徒刑4 月，減為
    有期徒刑2 月，並於97年11月4 日確定等情，有上開刑事判
    決書及臺灣高等法院被告前案紀錄表各1 份附卷可稽。
  (二)而被告甲○○於本院審理中自白犯行，並稱：鳳山鳳松路郵
    局帳戶、臺灣土地銀行帳戶之存摺、提款卡及密碼係以每本
    3000元代價，於同日同時一次交付予真實姓名年籍均不詳之
    成年人等語，有本院98年11月6 日準備程序筆錄可參，復參
    上開2 帳戶遭詐欺集團成員利用之時間均係在97年1 月初，
    時間甚為相近，足認被告所陳其係一次交付2 本帳戶，非無
    可能，且無其他證據可資證明被告係不同時間交付上開臺灣
    土地銀行、鳳山鳳松路郵局帳戶，依有疑惟利被告之原則，
    本院自應為被告係一次交付2 本帳戶之有利認定。從而，被
    告既以1 行為提供上開2 帳戶，幫助他人實施詐欺取財行為
    ，雖經詐欺集團分別持以詐害數名被害人，而觸犯數幫助詐
    欺取財罪嫌，仍應論以想像競合犯，則本案與前案乃具裁判
    上一罪關係，本案應為前案確定判決之既判力效力所及，揆
    諸前開規定及說明，爰不經言詞辯論，逕行諭知免訴之判決
    。
據上論斷，應依刑事訴訟法第302 條第1 款、第307 條，判決如
主文。
中    華    民    國    98    年    12    月    29    日
                  刑事第十庭    審判長法  官  孫啟強
                                      法  官  蔡書瑜
                                      法  官  呂明燕
上正本證明與原本無異。
如不服本判決應於收受判決後10日內向本院提出上訴書狀，並應
敘述具體理由。其未敘述上訴理由者，應於上訴期間屆滿後20日
內向本院補提理由書(均須按他造當事人之人數附繕本)「切勿逕
送上級法院」。
中    華    民    國    98    年    12    月    29    日
                                      書記官  張琇晴


司法院資訊處製作；財團法人民間司法改革基金會備份。
